台灣台中地方法院刑事判決　　　　　　　　　　 九十一年度訴字第五０四號
　　公　訴　人　台灣台中地方法院檢察署檢察官
　　被　　　告　乙○○
　　　　　　　　甲○○
右列被告因違反山坡地保育利用條例案件，經檢察官提起公訴（九十年度偵字第一八
六０七號），本院判決如左：
    主  文
乙○○、甲○○均無罪。
    理  由
一、公訴意旨略以：乙○○管理其母林朱衍所有坐落台中縣東勢鎮○○段石角小段一
    九四五地號土地，該地屬山坡地保育區之農牧用地，乙○○為該山坡地之水土保
    持義務人。乙○○明知其未依法擬具水土保持計畫，送請主管機關核可，竟自民
    國（下同）九十年七月中旬起，僱用與其有犯意聯絡之甲○○駕駛挖土機，擅自
    在上開山坡地從事開墾整地之工作，使前開山坡地土石裸露、邊坡陡峭、幾無草
    木著生，且喪失地表水源涵養之功能，致生水土流失。嗣於同年九月二十六日十
    時許，為警會同台中縣東勢鎮公所農業課技士丙○○當場查獲甲○○正操作挖土
    機施工，並扣得該挖土機一部，現場開墾面積已達四．一０六公頃。因認乙○○
    、甲○○共犯山坡地保育利用條例第三十五條第三項前段之罪嫌等語。
二、本件公訴人認被告乙○○、甲○○共涉有山坡地保育利用條例第三十五條第三項
    前段罪嫌，無非以經會同員警查獲之台中縣東勢鎮公所農業課技士丙○○於警訊
    時指陳現場確實有影響地形、地貌，並有作砌石坡坎，造成水土保持受影響等語
    ，且該地屬山坡地保育區農牧用地，被告等在該地開墾整地，自應實施水土保持
    計畫，又開墾面積達四．一０六公頃，所開墾之處，土石裸露、地貌變更，兼之
    邊坡陡峭、幾無草木著生，且無任何水土保持設施，應足認已喪失地表水源涵養
    功能，致生水土流失等情為其論據。
三、訊之被告乙○○、甲○○固坦承未依法擬具水土保持計畫，送請主管機關核可，
    而自九十年七月中旬起，在前開山坡地從事開墾整地工作，然否認有何致生水土
    流失之犯行，辯稱：伊等係砍除雜草，將該地整平，並作砌石坡坎，以利種植農
    作物柿樹，而為警查獲時，因整地尚未完成，雜草已大部砍除，故地上自無草木
    著生，此屬整地過渡時期之現象，並無致生水土流失之情形等語。
四、按犯罪事實應依證據認定之，無證據不得推定其犯罪事實，刑事訴訟法第一百五
    十四條定有明文；又山坡地保育利用條例第三十五條第三項前段規定，係以「致
    生水土流失」為構成要件，屬實害犯，以發生水土流失之實際損害結果為必要，
    故縱有水土流失之虞，倘未發生水土流失之實際損害結果，亦與上開法條之構成
    要件不符。經查本件坐落台中縣東勢鎮○○段石角小段一九四五地號土地係屬山
    坡地保育區農牧用地，為被告乙○○之母林朱衍所有而由被告乙○○管理使用，
    原種植杉木，於九十年四月十日經台中縣東勢鎮公所以東勢建民林伐字第九００
    一號發給採運許可證，核准採伐其上杉木，採伐完成後，又於九十年五月八日向
    東勢鎮公所申請擬在前開土地上僱用怪手將雜草挖除，將土地整平改種植農作物
    使用，經東勢鎮公所於九十年五月十六日以九０東鎮農字第九一七四號函覆同意
    辦理，惟若涉及變更地形（坡度）等，仍請擬具水土保持計畫書依水土保持法有
    關規定辦理，嗣被告乙○○自九十年七月中旬起，僱用被告甲○○駕駛挖土機，
    在前開山坡地從事開墾整地，而未依法擬具水土保持計畫等情，此經被告乙○○
    供承在卷，並有土地登記謄本、公私有林竹木採運許可證、私有土地准許砍除雜
    草整地申請書、台中縣東勢鎮公所函等影本各乙份附卷可稽。雖被告二人於前開
    時地，為警會同台中縣東勢鎮公所農業課技士丙○○查獲時，現場開墾面積已達
    四．一０六公頃，且該山坡地土石裸露、邊坡陡峭、幾無草木著生，作有砌石坡
    坎及挖有二條便道，已變更地形、坡度等，致影響水土保持，已據證人丙○○於
    警訊及本院審理時證述在卷，復經承辦檢察官會同員警、台中縣東勢地政事務所
    人員前往勘驗現場屬實及實施測量，製有履勘現場筆錄及現場照片十六張、土地
    複丈成果圖附卷可考，惟證人丙○○亦證稱：因查獲當時未下雨，故沒有看到該
    山坡地有發生水土流失之實際損害等語，且經本院函請台中縣政府指派專門人員
    會同東勢鎮公所查獲人員前往現場勘查，並依查獲當時現場所拍照片比對，以鑑
    定查獲當時現場現況是否已發生水土流失之實際損害，經台中縣政府於九十一年
    五月十四日以府農水字第０九一一二四四九０００號函覆稱案發（即查獲）期間
    固無明顯降雨，致無水土流失情形發生，有台中縣政府函附卷可參。足見被告二
    人在前開山坡地從事開墾整地，固未依法擬具水土保持計畫，且已有上開變更地
    形、坡度等情形，致影響水土保持，然充其量應僅有水土流失之虞，尚難認有何
    發生水土流失之實際損害結果，核與山坡地保育利用條例第三十五條第三項前段
    規定「致生水土流失」構成要件有間，自難繩以該條項罪責。此外又查無其他積
    極證據足認被告二人有何上開犯行，既無證據證明被告二人犯罪，依法均應諭知
    無罪之判決。
五、據上論斷，應依刑事訴訟法第三百零一條第一項，判決如主文。
中      華      民      國    九十一    年      六      月     十一     日
                                台灣台中地方法院刑事第三庭
                                        法  官  朱  光  國
右正本證明與原本無異。
如不服本判決，應於送達後十日內向本院提出上訴狀(須附繕本)，上訴於台灣高等
法院台中分院。
                                        書記官
中      華      民      國    九十一    年      六      月     十二     日
                                                                        Ｂ
